【裁判字號】    97,上訴,3846
【裁判日期】    971031
【裁判案由】    毒品危害防制條例等
【裁判全文】
臺灣高等法院刑事判決                97年度上訴字第3846號
上  訴  人  臺灣桃園地方法院檢察署檢察官
上  訴  人
即  被  告  乙○○
                      之8（
指定辯護人  本院公設辯護人  丁○○
被      告  甲○○
指定辯護人  王乙凡律師
被      告  丙○○
選任辯護人  陳欣佑律師
選任辯護人  洪士淵律師
被      告  戊○○
選任辯護人  呂福元律師
上列上訴人因毒品危害防制條例等案件，不服臺灣桃園地方法院
96年度訴字第1595號，中華民國97年5月6日、97年7月9日第一審
判決（起訴案號：臺灣桃園地方法院檢察署95年度偵字第14685
號），提起上訴，本院判決如下：
    主  文
上訴駁回。
    事  實
一、甲○○前曾於民國87年間因施用毒品案件，經臺灣基隆地方
    法院依聲請於87年9 月3 日以87年毒聲字第349 號裁定送觀
    察、勒戒後，因認無繼續施用傾向，於87年9 月25日出所，
    並經臺灣基隆地方法院檢察署檢察官於87年9 月23日以87年
    偵字第4153號為不起訴處分確定；於89年間因施用毒品案件
    ，經臺灣基隆地方法院於89年1 月25日以89年毒聲字第194
    號裁定送觀察、勒戒後，因認無繼續施用毒品傾向，於89年
    2 月11日出所，經臺灣基隆地方法院檢察署檢察官於89年2
    月8 日以89年毒偵字第330 號為不起訴處分確定；又於89年
    間因施用毒品案件，經臺灣基隆地方法院依聲請於89年12月
    6 日以89年毒聲字第2233號裁定令入戒治處所施以強制戒治
    ，於91年10月6 日執行強制戒治完畢出監，並經臺灣基隆地
    方法院檢察署檢察官就施用毒品部分提起公訴，經臺灣基隆
    地方法院於90年3 月5 日以89年基簡字第1008號判決判處有
    期徒刑6 月確定；另於90年間因施用毒品案件，經臺灣基隆
    地方法院於90年8 月4 日以90年易字第326 號判決判處有期
    徒刑10月確定；於91年間因施用毒品案件，經臺灣基隆地方
    法院於91年8 月19日以91年訴字第184 號判決判處有期徒刑
    7 月確定；於91年間因施用毒品案件，經臺灣基隆地方法院
    於92年1 月6 日以91年訴字第609 號判決判處有期徒刑1 年
    6 月確定，上開數罪接續執行，並於94年3 月29日假釋出監
    ，嗣假釋經撤銷，於95年11月6 日入監執行殘刑8 月25日；
    又因施用毒品案件，經臺灣基隆地方法院以95年訴緝字第24
    號判決判處應執行有期徒刑1 年2 月確定；因施用毒品案件
    ，經原審以95年易字第1317號判決判處有期徒刑5 月確定，
    上揭案件接續執行，於98年2 月28日縮刑期滿（不構成累犯
    ，公訴人認構成累犯，容有誤會），詎仍不知悔改，明知海
    洛因為毒品危害防制條例第2條第2項第1款所規定之第一級
    毒品，不得持有，竟於95年7月4日晚上11時許，在基隆市八
    斗子麥當勞前，向姓名年籍不詳綽號為「阿牛」之成年男子
    ，以新台幣（下同）300, 000元之價格，販入1.5兩之海洛
    因而持有之。嗣於95年7月5日晚上8時30分許，在桃園縣桃
    園市○○○路○段80巷27號之「蘇活汽車旅館」內，為警查
    獲，當場扣得上開海洛因1大包（內含7小包，合計淨重128.
    67公克，純度47.52%，純質淨重61.14公克，空包裝總重13.
    79公克）、8小包（合計淨重26.51公克，純度36%，純質淨
    重9.54公克，空包裝總重5.77公克）。
二、戊○○前因違反麻醉藥品管理條例案件，經原審86年度訴字
    第1408號判決判處有期徒刑8 月，於91年6 月12日縮刑期滿
    執行完畢，詎仍不知悔改，明知海洛因係毒品危害防制條例
    所第2 條第2 項第1 款所規定之第一級毒品，不得持有，竟
    於95年7 月４日在前揭「蘇活汽車旅館」內，見甲○○持有
    之海洛因2 小包（合計淨重24.57 公克，純度35.53%，純質
    淨重8.73公克，空包裝總重1.25公克）遺留在房間而未攜離
    ，竟基於寄藏之意，將該2 包海洛因收入皮包而為之保管而
    非法持有之（甲○○此部分所犯持有第一級毒品罪，未據起
    訴）。嗣於95年7 月5 日晚上8 時30分許，在前揭「蘇活汽
    車旅館」內，為警查獲，當場扣得上開海洛因2 小包。
三、乙○○明知海洛因為毒品危害防制條例第2 條第2 項第1 款
    所規定之第一級毒品，不得持有，竟與丙○○（所涉持有第
    一級毒品部分應為免訴判決）戊○○（所涉持有第一級毒品
    部分應為不受理判決）共同無故持有海洛因1小包（淨重0.
    96公克，空包裝重0.23公克）、含無法析離之海洛因殘渣袋
    3 只。嗣於民國95年7 月5 日晚上8 時30分許，在桃園縣桃
    園市○○○路○ 段80巷27號之「蘇活汽車旅館」內，為警查
    獲，當場扣得上開海洛因1 小包（淨重0.96公克，空包裝重
    0.23公克）、含無法析離之海洛因殘渣袋3 只。
四、案經台灣桃園地方法院檢察署檢察官指揮桃園縣政府警察局
    移送台灣桃園地方法院檢察署檢察官偵查起訴。
    理  由
壹、證據能力之判斷：
一、「被告以外之人於審判外之陳述，雖不符前四條之規定，而
    經當事人於審判程序同意作為證據，法院審酌該言詞陳述或
    書面陳述作成時之情況，認為適當者，亦得為證據。」刑事
    訴訟法第159 條之5 第1 項定有明文。
二、被告甲○○及其辯護人對於本院認定犯罪事實所引用之證據
    方法，於原審中均未爭執證據能力，並同意作為證據（見原
    審96年度審訴字第31號卷第100頁），被告甲○○於本院審
    理中經合法傳喚，無正當理由未到庭；被告丙○○及其辯護
    人、被告戊○○及其辯護人對於本院認定犯罪事實所引用之
    證據方法，於原審及本院審理中均未爭執證據能力，並同意
    作為證據（見第206頁、原審96年度訴字第1595號卷第99 頁
    、本院卷97年10月21日審判程序筆錄），檢察官對於本院認
    定犯罪事實所引用之證據方法，於原審及本院審理中均未爭
    執證據能力，並同意作為證據（見原審96年度審訴字第31號
    卷第101頁、第207頁、本院卷97年10月21日審判程序筆錄）
    ，本院審酌其作成時之情況，認為並無不適當之情事，均得
    作為證據。
三、被告乙○○及其辯護人除認丙○○在警詢及偵訊之證詞，是
    審判外的陳述無證據能力外（見原審96年度審訴字第31號卷
    第205頁），對於檢察官所提出之其餘證據方法，均未爭執
    其證據能力，並同意作為證據（見原審96年度審訴字第31號
    卷第205頁至第206頁、本院卷97年10月21日審判程序筆錄）
    ，檢察官對於其所提出之各項證據方法，未爭執其證據能力
    ，並同意作為證據（見原審96年度審訴字第31號卷第207頁
    、本院卷97年10月21日審判程序筆錄），本院審酌其作成時
    之情況，認為並無不適當之情事，均得作為證據。
四、有關丙○○於警詢、偵訊之證詞：
  (一)共同被告丙○○於本案偵查中以共同被告身分，於檢察官前
    所為之陳述，本有證據能力，僅有是否具證明力之問題。
  (二)按被告以外之人於審判外之言詞或書面陳述，除法律有規定
    者外，不得作為證據，刑事訴訟法第159 條第1 項定有明文
    。查證人丙○○於警詢、偵訊所為之陳述，固屬被告以外之
    人於審判外之陳述，惟證人丙○○業經原審審理時傳喚到庭
    ，並予被告詰問之機會，並再提示證人上開警詢、偵訊筆錄
    之要旨，由被告依法辯論，有原審審判筆錄可按，已賦予被
    告反對詰問權，並踐行之合法調查程序，證人丙○○於警詢
    、偵訊中所為之陳述，核有證據能力。
貳、有罪部分認定事實所憑之證據及理由：
一、有關被告甲○○持有第一級毒品海洛因部分：
    上揭事實，業據被告甲○○於警詢、偵訊及原審審理中均坦
    承不諱，並有扣案海洛因1 大包（內含7 小包，合計淨重12
    8.67公克，純度47.52%，純質淨重61.14 公克，空包裝總重
    13.79 公克）、8 小包（合計淨重26.51 公克，純度36% ，
    純質淨重9.54公克，空包裝總重5.77公克）可資佐證，而該
    扣案毒品確實含有第一級毒品海洛因成分，亦有法務部調查
    局95年8 月11日調科壹字第080011570 號鑑定通知書（附95
    年度偵字第14685 號偵查卷第278 頁）、95年8 月11日調科
    壹字第080011571號鑑定通知書（附95年度偵字第14685號偵
    查卷第277頁）附卷可佐。綜此，由上開扣案證物及鑑定通
    知書等補強證物，足證被告前開出於任意性自白核與事實相
    符。
二、有關被告戊○○持有第一級毒品海洛因部分：
    訊據被告戊○○於原審審理時矢口否認有何受甲○○之託，
    寄藏海洛因2 小包（合計淨重24.57 公克，純度35.53%，純
    質淨重8.73公克，空包裝總重1.25公克）而持有之犯行，並
    辯稱略以：伊撿到該海洛因2 小包，欲據為己有，並無意返
    還甲○○云云，經查：被告甲○○於偵訊中供稱略以：在房
    間皮包內查到2 包海洛因，係伊於查獲前1 、2 天留在「蘇
    活汽車旅館」忘了帶走，戊○○有打電話給伊叫伊去拿，伊
    請戊○○先幫忙收好，伊再過去找她拿等語，被告戊○○於
    同日偵訊中，檢察官訊以：「（問：是否如此？）是。」等
    語在卷（詳95年度偵字第14685 號偵查卷第274 頁），而被
    告戊○○於原審準備程序中亦供稱略以：伊持有之2 包海洛
    因係查獲前1 天晚上，在202 號房間甲○○掉在地上，伊撿
    起來先保管起來等語（詳原審96年度審訴字第31號卷第204
    頁），可知渠2 人供述吻合，並有扣案海洛因2 小包（合計
    淨重24.57 公克，純度35.53%，純質淨重8.73公克，空包裝
    總重1.25公克）可資佐證，而該扣案毒品確實含有第一級毒
    品海洛因成分，亦有法務部調查局95年8 月11日調科壹字第
    080011569 號鑑定通知書（附95年度偵字第14685 號偵查卷
    第276 頁）附卷可佐。是被告戊○○於原審審理時辯稱略以
    ：伊撿到該海洛因2 小包，欲據為己有，並無意返還甲○○
    云云，顯係卸責之詞，不足採信。再被告甲○○於94年7 月
    4 日前往「蘇活汽車旅館」而遺留2 包海洛因於該旅館房間
    ，其後前往基隆市麥當勞八斗子處，而於同日晚上即向「阿
    牛」購入上揭事實一之海洛因，業據被告甲○○於原審審理
    時供述綦詳（見原審96年11月22日審判筆錄），是被告甲○○於94年7月4日遺留之2包海洛因，並非與上揭事實一之海
    洛因同時購入，而無實質上一罪之關係，從而，其持有該2
    包海洛因之犯行，應由檢察官另案偵辦。
三、有關被告乙○○共同持有第一級毒品部分：
    訊據被告乙○○矢口否認犯罪，辯稱略以：伊不知道扣案之
    海洛因1小包（淨重0.96公克，空包裝重0.23公克）、海洛
    因殘渣袋3只等物係何人所有云云，惟查，同案被告丙○○
    於警詢中供稱伊開車至「蘇活汽車旅館」202號房，後經戊○○通知而至「蘇活汽車旅館」211號房，並與乙○○一起
    於「蘇活汽車旅館」211號房為警查獲，此有桃園縣政府警
    察局搜索扣押筆錄、扣押物品目錄表附卷可佐（詳95年度偵
    字第14685號偵查卷第66頁至第73頁），且同案被告丙○○
    於原審審理時供稱：「（問：在『蘇活汽車旅館』你們有無
    吸毒？）有，我施打海洛因，海洛因是我自己帶到『蘇活汽
    車旅館』」等語（詳原審96年度訴字第1595號卷96年11月22
    日審判筆錄第10頁），而扣案海洛因1小包（淨重0.96公克
    ，空包裝重0.23公克），確含有第一級毒品海洛因成分，有
    法務部調查局96年8月8日調科壹字第080011568號鑑定通知
    書（附95年度偵字第14685號卷第248頁）附卷可佐，扣案之
    海洛因殘渣袋3只，確含有第一級毒品海洛因成分，有法務
    部調查局97年3月12日調科壹字第09700097630號鑑定通知書
    （附原審96年度訴字第15 95號卷第267頁）附卷可佐，足知
    被告乙○○與丙○○、戊○○共同持有扣案之海洛因1小包
    （淨重0.96公克，空包裝重0.23公克）、含無法析離之海洛
    因殘渣袋3只等物之事實應堪認定。
四、綜上，本件事證明確，被告犯行堪以認定，應予依法論科。
、論罪科刑之依據：
一、有關被告甲○○部分：
  (一)按海洛因為毒品危害防制條例第2 條第2 項第1 款所定之第
    一級毒品，又同條例第11條第4 項雖規定持有毒品達一定數
    量者，加重其刑至2 分之1 ，其標準由行政院定之。行政院
    並於93年1 月7 日訂定轉讓持有毒品加重其刑之數量標準，
    該標準第2 條第1 項第1 款明定持有第一級毒品達淨重5 公
    克以上者，加重其刑至2 分之1 。同條第2 項並規定前項所
    稱淨重，指除去包裝後之毒品重量；該標準亦已於93年1 月
    9 日生效施行。又按「刑法及其特別法有關加重、減輕或免
    除其刑之規定，依其性質，可分為『總則』與『分則』2 種
    。其屬『分則』性質者，係就其犯罪類型變更之個別犯罪行
    為予以加重或減免，使成立另一獨立之罪，其法定刑亦因此
    發生變更之效果；其屬『總則』性質者，僅為處斷刑上之加
    重或減免，並未變更其犯罪類型，原有法定刑自不受影響。
    」最高法院96年度台非字第28號判決意旨參照。查毒品危害
    防制條例第11條第4 項、第1 項之持有第一級毒品達一定數
    量罪，顯係變更其罪刑而成為另一獨立之罪，自屬刑法分則
    之加重，故應依法加重其法定本刑至2 分之1 即得科處4 年
    6 月以下有期徒刑、拘役或新台幣7 萬5 千元以下罰金。
  (二)經查：本件被告甲○○所持有之第一級毒品海洛因1 大包（
    內含7 小包，合計淨重128.67公克，純度47.52%，純質淨重
    61.14 公克，空包裝總重13.79 公克）、8 小包（合計淨重
    26.51 公克，純度36 %，純質淨重9.54公克，空包裝總重5.
    77公克），顯逾行政院依毒品危害防制條例第11條第4 項所
    定「轉讓持有毒品加重其刑之數量標準」第2 條第1 項第1
    款之第一級毒品淨重5 公克以上之規定。是核被告甲○○係
    犯毒品危害防制條例第11條第1 項、第4 項之持有第一級毒
    品達一定數量罪。至公訴人認被告構成同條例第5條第1項之
    意圖販賣而持有第一級毒品罪，並以證人丙○○之證詞、扣
    案第一級毒品海洛因、通訊監察譯文、被告供稱有人要買，
    就賣給他等語為據，然按毒品危害防制條例第5條所規定之
    「意圖販賣而持有毒品罪」，乃指行為人因意圖販賣而販入
    以外之原因而持有，事後始意圖販賣之情形，此有最高法院
    86年度台上字第2933號判決意旨可資參照，而上開條文所指
    「意圖販賣」為犯罪構成要件之一部分，應憑積極及嚴格證
    據認定之，始符合罪刑法定主義之本旨，若無積極證據或其
    證據不足以證明，自不能以推測或擬制之方法，作為裁判基
    礎，且所憑之證據，無論直接或間接證據，其為訴訟上之證
    明，須於通常一般之人均不致有所懷疑，而得確信其為真實
    者，始得據以為有罪之認定，倘其證明尚未達到此一程度，
    而有合理性懷疑之存在時，即無從率為該當其意圖販賣之構
    成要件。而訊據被告堅決否認有何意圖販賣而持有第一級毒
    品海洛因之犯行，辯稱扣案之海洛因係供己施用等語。經查
    ，證人丙○○雖證述略以：乙○○、戊○○之毒品來源為甲○○等語，惟於偵訊中證稱略以：當時交易的不是在場的甲○○等語（詳95年度偵字第14685號偵查卷第112頁），復於
    原審審理時證述略以：伊警詢、偵訊所述係希望交保，所述
    均不實在云云。準此以觀，證人丙○○前後證述被告甲○○
    是否販賣毒品等情前後反覆不一，是否可採，已非無疑義。
    且為被告堅詞否認意圖販賣而持有第一級毒品罪，復查無其
    他補強證據，自不能僅憑證人丙○○前開前後不一多所瑕疵
    之指證，遽為不利被告有意圖販賣而持有第一級毒品海洛因
    之認定。況且，持有毒品之原因有多端，或為販賣而持有、
    或為運輸而持有、或為供己施用而持有、或係單純持有等，
    不一而足。是徒憑被告持有海洛因之客觀事實，尚不足遽認
    被告係為意圖販賣該毒品而持有，仍須依憑其他積極及嚴格
    證據認定之。此外，雖扣案毒品海洛因經法務部調查局鑑定
    結果認含有海洛因成分，而足認定被告所持有者確為海洛因
    毒品，然上開鑑定結果尚不足直接推論被告係基於販賣意圖
    而持有扣案海洛因。而通訊監察譯文僅有丙○○關於不知綽
    號「雞仔」之被告甲○○是否出事情？是否跑掉？等語，尚
    難推論被告甲○○有意圖販賣該毒品而持有之情。至被告固
    曾供稱有人要買，就賣給他等語，惟此僅被告之單一自白而
    乏補強證據，揆諸前揭說明，積極證據不足為不利於被告之
    事實認定時，即應為有利於被告之認定，更不必有何有利之
    證據（最高法院30年上字第816號判例意旨參照），亦即不
    能以被告持有扣案海洛因之客觀事實，復在欠缺其他積極證
    據可資為憑之情況下，而臆測或推論被告取得海洛因後即起
    意販賣，而遽以毒品危害防制條例第5條第1項之罪責相繩。
    是以，公訴意旨所指被告係基於販賣第一級毒品之意圖，而
    持有海洛因云云，應屬不能證明。此外，復查無其他積極證
    據足證被告確有公訴人所指上開犯行，惟因意圖販賣而持有
    第一級毒品罪與持有第一級毒品罪間，具高低度之吸收關係
    ，是就起訴意圖販賣而持有部分論以持有之罪，僅係犯罪事
    實之一部減縮，尚無變更起訴法條之問題，附此敘明。
二、有關被告戊○○部分：
    經查：本件被告戊○○所持有之第一級毒品海洛因2 小包（
    合計淨重24.57 公克，純度35.53%，純質淨重8.73公克，空
    包裝總重1.25公克），顯均逾行政院依毒品危害防制條例第
    11條第4 項所定「轉讓持有毒品加重其刑之數量標準」第2
    條第1 項第1 款之第一級毒品淨重5 公克以上之規定。是核
    被告戊○○係犯毒品危害防制條例第11條第1 項、第4 項之
    持有第一級毒品達一定數量罪。再查，被告曾受上揭事實欄
    所載罪刑宣告及刑之執行完畢情形等情，有臺灣高等法院被
    告前案紀錄表附卷可參，其於有期徒刑執行完畢後5 年內故
    意再犯本件有期徒刑以上刑之罪，應依刑法第47條第1 項之
    規定，論以累犯，並加重其刑。
三、有關被告乙○○部分：
  (一)按海洛因為毒品危害防制條例第2條第2項第1款所定之第一
    級毒品，核被告乙○○係違反毒品危害防制條例第11條第1
    項之持有第一級毒品罪。至公訴人認被告構成同條例第4條
    第1項之販賣第一級毒品罪，並以扣案之海洛因1小包（淨重
    0.96公克，空包裝重0.23公克）、海洛因殘渣袋3只、法務
    部調查局鑑定書、證人丙○○之證詞、通訊監察譯文為其據
    。然按犯罪事實應依證據認定之，無證據不得認定其犯罪事
    實；又不能證明被告犯罪者，應諭知無罪之判決，刑事訴訟
    法第154條第2項、第301條第1項分別定有明文。再認定被告
    有罪之事實，應憑證據，如未能發現相當之證據，或證據不
    足以證明，自不能以推測或擬制之方法，以為裁判之基礎；
    且認定事實所憑之證據，其為訴訟上之證明，須達於通常一
    般人均不致有懷疑，而得確信其為事實之程度者，始得據為
    有罪之認定，倘其證明尚未達到此一程度而有合理之懷疑存
    在時，尚難為有罪之認定基礎；另苟積極證據不足以為不利
    於被告事實之認定，即應為有利於被告之認定，更不必有何
    有利之證據（30年上字第816號、40年台上字第86號、76年
    台上字第4986號判例參照）。再刑事訴訟法第161條第1項規
    定：檢察官就被告犯罪事實，應負舉證責任，並指出證明之
    方法。因此，檢察官對於起訴之犯罪事實，應負提出證據及
    說服之實質舉證責任。倘其所提出之證據，不足為被告有罪
    之積極證明，或其指出證明之方法，無從說服法院以形成被
    告有罪之心證，基於無罪推定之原則，自應為被告無罪判決
    之諭知，最高法院著有92年度台上字第128號判例可資參照
    。訊據被告堅詞否認有何販賣第一級毒品之犯行，本件被告
    乙○○被查獲之海洛因1小包（淨重0.96公克，空包裝重
    0.23公克）、海洛因殘渣袋3只，數量非鉅，亦難因扣案之
    上開海洛因之數量，即遽予推斷上開海洛因係被告基於販賣
    之意圖而販入或持有。證人丙○○雖於警詢、偵訊證述略以
    ：伊有幫被告戊○○、乙○○販賣海洛因云云，惟於原審審
    理時證稱：伊於警詢、偵訊所述，係因希望交保，所述均不
    實在等語。準此以觀，證人丙○○前後供述伊是否有幫戊○○、乙○○販賣海洛因等情前後反覆不一，是否可採，已非
    無疑義，復查無其他積極證據，自不能僅憑證人丙○○前開
    前後不一之供述，遽為不利被告有販賣第一級毒品海洛因之
    認定。況且，持有毒品之原因有以下數端，或為販賣而持有
    、或為運輸而持有、或為供己施用而持有、或係單純持有等
    ，不一而足。是徒憑被告持有海洛因之客觀事實，尚不足遽
    認被告係為販賣該毒品而持有，仍須依憑其他積極及嚴格證
    據認定之。此外，雖扣案海洛因毒品經法務部調查局鑑定結
    果認含有海洛因成分，而足認定被告所持有者確為海洛因毒
    品，然上開鑑定結果尚不足直接推論被告係基於販賣而持有
    扣案海洛因。而通訊監察譯文亦無從證明檢察官起訴書所載
    ：被告戊○○及被告乙○○向姓名、年籍不詳綽號為「阿枝
    」之成年男子及其他不詳之人，販入數量不詳之第一級毒品
    海洛因後，自94年8月上旬起，由被告丙○○及姓名、年籍
    不詳綽號為「阿興」之成年男子分別在桃園縣中壢市○○○
    街1號前及桃園市、八德市等不詳之地點，以海洛因每1/4錢
    60,000元至65,000元或每仟元0.1公克至0. 2公克不等數量
    之代價售予姓名年籍不詳綽號為「吉仔」、「小安」、「澳
    豬」、「阿傑」、「阿凱」及其他不詳之人之事實，從而，
    通訊監察譯文之內容固屬可疑，然涵義不清而無可考，尚不
    得僅以上開通訊監察譯文有該等通話內容，遽而推論被告販
    賣海洛因。本件檢察官未提出適合於證明被告丙○○確有販
    賣第一級毒品海洛因之犯罪事實之積極證據，並闡明其證據
    方法與待證事實之關係；本院對於卷內訴訟資料，逐一剖析
    ，參互審酌，仍無從獲得有罪之心證，本件被告乙○○所犯
    僅止於非法持有第一級毒品罪，公訴意旨認被告乙○○涉犯
    販賣第一級毒品海洛因云云，應屬不能證明。此外，復查無
    其他積極證據足證被告確有公訴人所指上開犯行，惟因販賣
    第一級毒品罪與持有第一級毒品罪間，具高低度之吸收關係
    ，是就起訴販賣部分論以持有之罪，僅係犯罪事實之一部減
    縮，尚無變更起訴法條之問題，附此敘明。又被告與丙○○
    、戊○○間有犯意聯絡、行為分擔，應論以共同正犯。
肆、原審適用毒品危害防制條例第11條第1項、第4項、第18條第
    1項前段，刑法第11條前段、第28條、第47條第1項、第41條
    第1項前段、第38條第1項第2款、第3項、第51 條第5款，中
    華民國96年罪犯減刑條例第2條第1項第3款、第7條、第9條
    、第10條第1項等規定，並分別：
  (一)就被告甲○○部分：審酌被告之素行、犯罪動機、目的，查
    獲毒品之數量、毒品造成社會重大危害，惟被告犯後均坦承
    犯行，態度尚稱良好，暨其智識程度、犯罪之手段等一切情
    狀，量處有期徒刑1年，另以被告犯罪時間均在中華民國96
    年4月24日以前，符合中華民國96年罪犯減刑條例第2條第1
    項第3款所規定減刑之要件，應依同條例第2條第1項第3款之
    規定，均減刑2分之1，以資懲儆；暨以扣案之第一級毒品海
    洛因1大包（內含7小包，合計淨重12 8.67公克，純度47.52
    %，純質淨重61.14公克）、8小包（合計淨重26.51公克，純
    度36%，純質淨重9.54公克），不問屬於犯人與否，均應依
    毒品危害防制條例第18條第1項前段規定，併予宣告沒收並
    銷燬。而扣案之用以包裝前述第一級毒品海洛因所用之包裝
    袋1只、7只（空包裝總重13.97公克）、8只（空包裝總重
    5.77公克），既能與第一級毒品海洛因分別秤其重量，有前
    揭鑑定書1紙在卷可考，則與第一級毒品海洛因即無難以析
    離而無法個別宣告沒收之情事（最高法院92年度台上字第
    6911號刑事判決意旨可資參照），而該塑膠袋1只、7只、8
    只具有防止本件第一級毒品海洛因裸露、逸出及潮濕之功用
    ，並便於攜帶及運輸，均係供持有第一級毒品所用，且係被
    告所有，此均據被告於原審審理時供明在卷，上開物品應依
    刑法第38條第1項第2款之規定，宣告沒收之。
  (二)就被告戊○○部分：審酌被告之素行、犯罪動機、目的，查
    獲毒品之數量、毒品造成社會重大危害，及被告否認犯行，
    暨其智識程度、犯罪之手段等一切情狀，量處有期徒刑6月
    ，並諭知易科罰金之折算標準；另以，被告犯罪時間在中華
    民國96年4月24日以前，符合中華民國96年罪犯減刑條例第2
    條第1項第3款所規定減刑之要件，應依同條例第2條第1項第
    3款之規定，減刑2分之1，併諭知易科罰金折算標準，以資
    懲儆；暨以，扣案之第一級毒品海洛因2小包（合計淨重24
    .57 公克，純度35.53%，純質淨重8.73公克），不問屬於犯
    人與否，均應依毒品危害防制條例第18條第1項前段規定，
    併予宣告沒收並銷燬。而扣案之用以包裝前述第一級毒品海
    洛因所用之包裝袋2只（空包裝總重1.25公克），係非被告
    戊○○所有，自不得宣告沒收。
  (三)就被告乙○○部分：審酌被告之素行、犯罪動機、目的，查
    獲毒品之數量、毒品造成社會重大危害，及被告犯後否認犯
    行，態度不佳，暨其智識程度、犯罪之手段等一切情狀，量
    處有期徒刑4月，並諭知易科罰金之折算標準，另以被告犯
    罪時間在中華民國96年4月24日以前，符合中華民國96年罪
    犯減刑條例第2條第1項第3款所規定減刑之要件，應依同條
    例第2條第1項第3款之規定，減刑2分之1，併諭知易科罰金
    折算標準，以資懲儆；暨以扣案之第一級毒品海洛因1小包
    （淨重0.96公克，空包裝重0.23公克）、含無法析離之海洛
    因殘渣袋3只，不問屬於犯人與否，均應依毒品危害防制條
    例第18條第1項前段規定，併予宣告沒收並銷燬。而扣案之
    用以包裝前述第一級毒品海洛因所用之包裝袋1只（空包裝
    重0.23公克），既能與第一級毒品海洛因分別秤其重量，有
    前揭鑑定書1紙在卷可考，則與第一級毒品海洛因即無難以
    析離而無法個別宣告沒收之情事（最高法院92年度台上字第
    6911號刑事判決意旨可資參照），而該塑膠袋1只具有防止
    本件第一級毒品海洛因裸露、逸出及潮濕之功用，並便於攜
    帶及運輸，係供持有第一級毒品所用，且係被告乙○○所有
    ，併予宣告沒收。
  (四)經核原審所為認事用法俱無不合，量刑亦屬妥適，檢察官上
    訴意旨仍認被告甲○○本有伺機轉售之意，其萌生販賣牟利
    意圖甚明云云，被告乙○○提起上訴，仍執陳詞，否認犯罪
    云云，均無理由，應予駁回。
伍、免訴部分：
一、有關被告甲○○部分：
  (一)公訴意旨略以：被告甲○○明知甲基安非他命係毒品危害防
    制條例所明定之第二級毒品，不得販賣、持有，竟於95 年7
    月4 日晚上11時許，在基隆市八斗子麥當勞前，向姓名年籍
    不詳綽號為「阿牛」之成年男子，以20,000元之價格，販入
    3 小包之甲基安非他命（其中2 包驗餘淨重3.2160公克，另
    1 包驗餘淨重4.4089公克）而持有之。其購得上開大量之甲
    基安非他命後，除部分供己施用外（施用第二級毒品犯行部
    分業經原審95年度易字第1317號判決判處有期徒刑5 月確定
    ），剩餘部分則計畫以購入之價格，轉售予乙○○及戊○○
    ，意圖販賣而持有上開甲基安非他命。嗣於95年7 月5 日晚
    上8 時30分許，在桃園縣桃園市○○○路○ 段80巷27號之「
    蘇活汽車旅館」內，為警查獲，當場扣得上開甲基安非他命
    3 小包（其中2 包驗餘淨重3.2160公克，另1 包驗餘淨重4.
    4089公克）、行動電話5 支等物。因認被告甲○○涉犯毒品
    危害防制條例第5 條第2 項意圖販賣而持有第二級毒品罪嫌
    云云。
  (二)公訴意旨認被告甲○○涉犯毒品危害防制條例第5 條第2 項
    意圖販賣而持有第二級毒品罪嫌，係以：扣案之第二級毒品
    甲基安非他命3 小包（其中2 包驗餘淨重3.2160公克，另1
    包驗餘淨重4.4089公克）及憲兵司令部刑事鑑識中心鑑定書
    、證人丙○○之證詞、通訊監察譯文、被告供稱有人要買，
    就賣給他等語為其主要論據。
  (三)訊據被告堅詞否認有何意圖販賣而持有第二級毒品之犯行，
    並辯稱略以：扣案之甲基安非他命係供伊自己施用，伊無販
    賣甲基安非他命等語。
  (四)按犯罪事實應依證據認定之，無證據不得認定其犯罪事實；
    又不能證明被告犯罪者，應諭知無罪之判決，刑事訴訟法第
    15 4條第2 項、第301 條第1 項分別定有明文。再認定被告
    有罪之事實，應憑證據，如未能發現相當之證據，或證據不
    足以證明，自不能以推測或擬制之方法，以為裁判之基礎；
    且認定事實所憑之證據，其為訴訟上之證明，須達於通常一
    般人均不致有懷疑，而得確信其為事實之程度者，始得據為
    有罪之認定，倘其證明尚未達到此一程度而有合理之懷疑存
    在時，尚難為有罪之認定基礎；另苟積極證據不足以為不利
    於被告事實之認定，即應為有利於被告之認定，更不必有何
    有利之證據（30年上字第816 號、40年台上字第86號、76年
    台上字第4986號判例參照）。再刑事訴訟法第161 條第1 項
    規定：檢察官就被告犯罪事實，應負舉證責任，並指出證明
    之方法。因此，檢察官對於起訴之犯罪事實，應負提出證據
    及說服之實質舉證責任。倘其所提出之證據，不足為被告有
    罪之積極證明，或其指出證明之方法，無從說服法院以形成
    被告有罪之心證，基於無罪推定之原則，自應為被告無罪判
    決之諭知，最高法院著有92年度台上字第128 號判例可資參
    照。經查：
  (1)查被告甲○○於警詢、偵訊及原審審理時均坦承持有扣案之
    第二級毒品甲基安非他命3 小包（其中2 包驗餘淨重3.2160
    公克，另1 包驗餘淨重4.4089公克），並有桃園縣政府警察
    局搜索扣押筆錄、扣押物品目錄表附卷可佐（詳95年度偵字
    第14685 號偵查卷第74頁至第77頁），而扣案之第二級毒品
    甲基安非他命3 小包（其中2 包驗餘淨重3.2160公克，另1
    包驗餘淨重4.4089公克），確含有第二級毒品甲基安非他命
    ，此有憲兵司令部刑事鑑識中心96年8 月2 日安鑑字第0960
    001246號鑑定書在卷為憑（詳95年度偵字第24514 號偵查卷
    第40-1頁），足知被告甲○○持有扣案之第二級毒品甲基安
    非他命3 小包（其中2 包驗餘淨重3.2160公克，另1 包驗餘
    淨重4.4089公克）之事實應堪認定。
  (2)又被告甲○○因「基於施用第二級毒品甲基安非他命之犯意
    ，於95年7 月5 日某時許，在臺灣地區內某不詳處所，非法
    施用第二級毒品甲基安非他命1 次。嗣於95年7 月5 日20時
    30分許，在桃園縣桃園市○○○路○ 段80巷27號處，為警查
    獲」之犯罪事實，業經原審於95年10月18日以95年度易字第
    1317號判決判處「甲○○施用第二級毒品，處有期徒刑伍月
    ，如易科罰金，以新臺幣壹仟元折算壹日。」，並於95年11
    月20日確定在案，此有上開判決及臺灣高等法院被告前案紀
    錄表各1 份在卷可按，由是可知，被告甲○○於95年7 月5
    日某時許，在臺灣地區內某不詳處所，施用第二級毒品甲基
    安非他命1 次之犯行，業經另案判決處刑確定，堪認被告甲○○供稱持有扣案之第二級毒品甲基安非他命之目的係供本
    身施用之需，尚足採信。況本件被告甲○○被查獲之甲基安
    非他命3 小包（其中2 包驗餘淨重3.2160公克，另1 包驗餘
    淨重4.4089公克），數量非鉅，亦難因扣案之上開甲基安非
    他命之數量，即遽予推斷上開甲基安非他命係被告基於販賣
    之意圖而販入或持有。綜上所述，被告甲○○辯稱其未販賣
    甲基安非他命予他人，扣案之毒品係供己施用等情，尚非全
    然不可採信。
  (3)證人丙○○雖證述略以：乙○○、戊○○之毒品來源為甲○○云云，惟於偵訊中證稱略以：當時交易的不是在場的甲○○云云（詳95年度偵字第14685 號偵查卷第112 頁），復於
    原審審理時證述略以：伊警詢、偵訊所述係希望交保，所述
    不實在云云。準此以觀，證人丙○○前後證述被告甲○○是
    否販賣毒品等情前後反覆不一，是否可採，已非無疑義。且
    為被告堅詞否認意圖販賣而持有第二級毒品罪，復查無其他
    補強證據，自不能僅憑證人丙○○前開前後不一多所瑕疵之
    指證，遽為不利被告有意圖販賣而持有第二級毒品甲基安非
    他命之認定。況且，持有毒品之原因有以下數端，或為販賣
    而持有、或為運輸而持有、或為供己施用而持有、或係單純
    持有等，不一而足。是徒憑被告持有甲基安非他命之客觀事
    實，尚不足遽認被告係為意圖販賣該毒品而持有，仍須依憑
    其他積極及嚴格證據認定之。此外，雖扣案甲基安非他命毒
    品經憲兵司令部刑事鑑識中心鑑定結果認含有甲基安非他命
    成分，而足認定被告所持有者確為甲基安非他命毒品，然上
    開鑑定結果尚不足直接推論被告係基於販賣意圖而持有扣案
    甲基安非他命。而通訊監察譯文僅有丙○○關於不知綽號「
    雞仔」之被告甲○○是否出事情？是否跑掉？等語，尚難推
    論被告甲○○有意圖販賣該毒品而持有之情。另被告固曾供
    稱有人要買，就賣給他等語，惟遍觀全卷，尚乏補強證據，
    揆諸前揭說明，積極證據不足為不利於被告之事實認定時，
    即應為有利於被告之認定，更不必有何有利之證據（最高法
    院30年上字第816 號判例意旨參照），亦即不能以被告持有
    扣案甲基安非他命之客觀事實，復在欠缺其他積極證據可資
    為憑之情況下，而臆測或推論被告取得甲基安非他命後即起
    意販賣，而遽以毒品危害防制條例第5 條第2 項之罪責相繩
    。
  (4)本件檢察官未提出適合於證明被告甲○○確有意圖販賣而持
    有第二級毒品甲基安非他命之犯罪事實之積極證據，並闡明
    其證據方法與待證事實之關係；本院對於卷內訴訟資料，逐
    一剖析，參互審酌，仍無從獲得有罪之心證，本件被告甲○○所犯僅止於非法持有第二級毒品罪，公訴意旨認被告甲○○涉犯意圖販賣而持有第二級毒品甲基安非他命罪，尚有未
    洽。
  (五)末按案件有曾經判決確定之情形者，應諭知免訴之判決，刑
    事訴訟法第302 條第1 款定有明文。查被告甲○○於95年7
    月5 日某時許，在臺灣地區內某不詳處所，施用第二級毒品
    甲基安非他命1 次之犯行，業經另案判決處刑確定，已如前
    述，本件被告甲○○所犯持有扣案之第二級毒品甲基安非他
    命之行為，既為其施用甲基安非他命之高度行為所吸收，自
    為前開判決既判力所及，揆諸首揭說明，自應為免訴之判決
    。
二、有關被告丙○○部分：
  (一)公訴意旨略以：被告戊○○（此部分另為不受理判決，詳如
    後述）與被告乙○○（所涉持有第一級毒品部分，為有罪判
    決，如前所述，所涉販賣第二級毒品部分，為不受理判決，
    詳如後述）意圖營利，並基於共同販賣第一級毒品海洛因及
    第二級毒品甲基安非他命之概括犯意連絡，由被告戊○○及
    被告乙○○向姓名、年籍不詳綽號為「阿枝」之成年男子及
    其他不詳之人，販入數量不詳之第一級毒品海洛因及第二級
    毒品安非他命後，自94年8月上旬起，由被告丙○○及姓名
    、年籍不詳綽號為「阿興」之成年男子分別在桃園縣中壢市
    ○○○街1號前及桃園市、八德市等不詳之地點，以海洛因
    每1/4錢60,000元至65,000元或每仟元0.1公克至0.2公克不
    等數量；安非他命則以1,000元或2,000元0.1公克至0.2公克
    不等數量之代價售予姓名年籍不詳綽號為「吉仔」、「小安
    」、「澳豬」、「阿傑」、「阿凱」及其他不詳之人。嗣於
    95 年7月5日晚上8時30分許，在前揭「蘇活汽車旅館」202
    號房、211號房內，為警查獲，當場扣得海洛因殘渣袋3只、
    甲基安非他命1小包（驗餘淨重0.4388公克）、夾鏈袋1包、
    安非他吸食器1組、海洛因1小包（淨重0.96公克，空包裝重
    0.23公克）。因認被告丙○○涉犯毒品危害防制條例第4條
    第1項販賣第一級毒品、同條例第4條第2項販賣第二級毒品
    罪嫌云云。
  (二)公訴意旨認被告丙○○涉犯毒品危害防制條例第4 條第1 項
    販賣第一級毒品、同條例第4 條第2 項販賣第二級毒品罪嫌
    ，係以：扣案之海洛因殘渣袋3 只、甲基安非他命1 小包（
    驗餘淨重0.4388公克）、夾鏈袋1 包、甲基安非他命吸食器
    1 組、海洛因1 小包（淨重0.96公克，空包裝重0.23公克）
    、法務部調查局鑑定書、憲兵司令部刑事鑑識中心鑑定書、
    被告丙○○之供述、通訊監察譯文為其主要論據。
  (三)訊據被告堅詞否認有何販賣第一級毒品、販賣第二級毒品之
    犯行，並辯稱略以：扣案之海洛因殘渣袋3 只、甲基安非他
    命1 小包（驗餘淨重0.4388公克）、夾鏈袋1 包、甲基安非
    他命吸食器1 組、海洛因1 小包（淨重0.96公克，空包裝重
    0.23公克）等物為戊○○所有等語，嗣又改稱：伊不知道上
    揭扣案物係何人所有，且伊於警詢、偵訊中供稱伊有幫戊○○、乙○○販賣海洛因、甲基安非他命，係因希望交保，所
    述均不實在等語。
  (四)按犯罪事實應依證據認定之，無證據不得認定其犯罪事實；
    又不能證明被告犯罪者，應諭知無罪之判決，刑事訴訟法第
    15 4條第2 項、第301 條第1 項分別定有明文。再認定被告
    有罪之事實，應憑證據，如未能發現相當之證據，或證據不
    足以證明，自不能以推測或擬制之方法，以為裁判之基礎；
    且認定事實所憑之證據，其為訴訟上之證明，須達於通常一
    般人均不致有懷疑，而得確信其為事實之程度者，始得據為
    有罪之認定，倘其證明尚未達到此一程度而有合理之懷疑存
    在時，尚難為有罪之認定基礎；另苟積極證據不足以為不利
    於被告事實之認定，即應為有利於被告之認定，更不必有何
    有利之證據（30年上字第816 號、40年台上字第86號、76年
    台上字第4986號判例參照）。再刑事訴訟法第161 條第1 項
    規定：檢察官就被告犯罪事實，應負舉證責任，並指出證明
    之方法。因此，檢察官對於起訴之犯罪事實，應負提出證據
    及說服之實質舉證責任。倘其所提出之證據，不足為被告有
    罪之積極證明，或其指出證明之方法，無從說服法院以形成
    被告有罪之心證，基於無罪推定之原則，自應為被告無罪判
    決之諭知，最高法院著有92年度台上字第128 號判例可資參
    照。經查：
  (1)查被告丙○○於警詢及原審審理時均否認持有扣案之海洛因
    殘渣袋3 只、甲基安非他命1 小包（驗餘淨重0.4388公克）
    、夾鏈袋1 包、甲基安非他命吸食器1 組、海洛因1 小包（
    淨重0.96公克，空包裝重0.23公克）等物，惟查，被告丙○○於警詢中供稱伊開車至「蘇活汽車旅館」202 號房，後經
    戊○○通知而至「蘇活汽車旅館」211 號房，並與乙○○一
    起於「蘇活汽車旅館」211 號房為警查獲，此有桃園縣政府
    警察局搜索扣押筆錄、扣押物品目錄表附卷可佐（詳95年度
    偵字第14685 號偵查卷第66頁至第73頁），且於原審審理時
    供稱：「（問：在『蘇活汽車旅館』你們有無吸毒？）有，
    我施打海洛因，海洛因是我自己帶到『蘇活汽車旅館』」等
    語（詳原審96年度訴字第1595號卷96年11月22日審判筆錄第
    10頁），又被告於「蘇活汽車旅館」為警查獲後所採集尿液
    經送驗呈嗎啡及甲基安非他命陽性反應，有原審95年度訴字
    第2013號判決附卷可稽，而扣案之海洛因殘渣袋3 只，確含
    有第一級毒品海洛因成分，有法務部調查局97年3 月12日調
    科壹字第09700097630 號鑑定通知書（附原審96年度訴字第
    1595號卷第267 頁）附卷可佐，扣案甲基安非他命1 小包（
    驗餘淨重0.4388公克），確含有第二級毒品甲基安非他命，
    此有憲兵司令部刑事鑑識中心96年8 月2 日安鑑字第096000
    1247號鑑定書在卷為憑（詳原審96年度審訴字第31號卷第10
    8 頁），扣案海洛因1 小包（淨重0.96公克，空包裝重0.23
    公克），確含有第一級毒品海洛因成分，有法務部調查局96
    年8 月8 日調科壹字第080011568 號鑑定通知書（附95年度
    偵字第14685 號卷第248 頁）附卷可佐，足知被告丙○○與
    戊○○、乙○○共同持有扣案之海洛因殘渣袋3 只、甲基安
    非他命1 小包（驗餘淨重0.4388公克）、夾鏈袋1 包、甲基
    安非他命吸食器1 組、海洛因1 小包（淨重0.96公克，空包
    裝重0.23公克）等物之事實應堪認定。
  (2)又被告丙○○因「於95年7 月6 日採尿時起回溯26小時內某
    時，在桃園縣八德市○○街143 巷2 之3 號住處，以將第一
    級毒品海洛因置入注射針筒加水液化後施打之方式，施用海
    洛因1 次；另於95年7 月6 日採尿時起回溯96小時內某時，
    在同上住處，以將第二級毒品甲基安非他命置入玻璃球內燒
    烤吸食之方式，施用甲基安非他命1 次。嗣於同年7 月5 日
    晚間8 時30分許，在桃園縣桃園市○○○路○ 段80巷27號之
    「蘇活汽車旅館」，為警查獲。」之犯罪事實，業經原審於
    95年11月21日以95年度訴字第2013號判決判處「丙○○施用
    第一級毒品，累犯，處有期徒刑壹年貳月；又施用第二級毒
    品，累犯，處有期徒刑陸月。應執行有期徒刑壹年伍月。」
    ，並於96年1 月8 日確定在案，此有上開判決及臺灣高等法
    院被告前案紀錄表各1 份在卷可按，由是可知，被告丙○○
    於95年7 月6 日採尿時起回溯26小時內某時，在桃園縣八德
    市○○街143 巷2 之3 號住處，以將第一級毒品海洛因置入
    注射針筒加水液化後施打之方式，施用海洛因1 次；另於95
    年7 月6 日採尿時起回溯96小時內某時，在同上住處，以將
    第二級毒品甲基安非他命置入玻璃球內燒烤吸食之方式，施
    用甲基安非他命1 次之犯行，業經另案判決處刑確定，堪認
    被告丙○○供稱僅施用第一、二級毒品，並未販賣等語尚足
    採信。況本件被告丙○○被查獲之海洛因殘渣袋3 只、甲基
    安非他命1 小包（驗餘淨重0.4388公克）、海洛因1 小包（
    淨重0.96公克，空包裝重0.23公克），數量非鉅，亦難因扣
    案之上開海洛因、甲基安非他命之數量，即遽予推斷上開海
    洛因、甲基安非他命係被告基於販賣之意圖而販入或持有。
    綜上所述，被告丙○○辯稱其未販賣海洛因、甲基安非他命
    予他人等情，尚非全然不可採信。
  (3)被告丙○○雖於警詢、偵訊供述略以：伊有幫戊○○、乙○○販賣海洛因、甲基安非他命云云，惟於原審審理時供稱：
    伊於警詢、偵訊所述，係因希望交保，所述均不實在等語。
    準此以觀，被告丙○○前後供述伊是否有幫戊○○、乙○○
    販賣海洛因、甲基安非他命等情前後反覆不一，是否可採，
    已非無疑義，復查無其他補強證據，自不能僅憑被告丙○○
    前開前後不一之供述，遽為不利被告有販賣第一級毒品海洛
    因及第二級毒品甲基安非他命之認定。況且，持有毒品之原
    因有以下數端，或為販賣而持有、或為運輸而持有、或為供
    己施用而持有、或係單純持有等，不一而足。是徒憑被告持
    有海洛因、甲基安非他命之客觀事實，尚不足遽認被告係為
    販賣該毒品而持有，仍須依憑其他積極及嚴格證據認定之。
    此外，雖扣案海洛因毒品經法務部調查局鑑定結果認含有海
    洛因成分，而足認定被告所持有者確為海洛因毒品，扣案甲
    基安非他命毒品經憲兵司令部刑事鑑識中心鑑定結果認含有
    甲基安非他命成分，而足認定被告所持有者確為甲基安非他
    命毒品，然上開鑑定結果尚不足直接推論被告係基於販賣而
    持有扣案海洛因、甲基安非他命。而通訊監察譯文雖曾提及
    「軟的」、「1 張」、「軟的還是硬的？」、「女生要1 張
    」、「男的怎麼處理」、「2 張硬的」，而被告於原審審理
    時辯稱略以：吃藥的朋友，因找不到人拿東西，會找朋友問
    ，該人打電話予伊，約見面後，伊告知其藥頭電話請其自己
    等語或係不可採，然並無從證明究係被告於何地販賣何種毒
    品予何人，數量若干，從而，通訊監察譯文之內容固屬可疑
    ，然涵義不清而無可考，尚不得僅以上開通訊監察譯文有該
    等通話內容，遽而推論被告販賣海洛因、甲基安非他命。
  (4)本件檢察官未提出適合於證明被告丙○○確有販賣第一級毒
    品海洛因及第二級毒品甲基安非他命之犯罪事實之積極證據
    ，並闡明其證據方法與待證事實之關係；本院對於卷內訴訟
    資料，逐一剖析，參互審酌，仍無從獲得有罪之心證，本件
    被告丙○○所犯僅止於非法持有第一級毒品罪及非法持有第
    二級毒品罪，公訴意旨認被告丙○○涉犯販賣第一級毒品海
    洛因罪及販賣第二級毒品甲基安非他命罪，尚有未洽。
  (五)末按案件有曾經判決確定之情形者，應諭知免訴之判決，刑
    事訴訟法第302 條第1 款定有明文。查被告丙○○於95年7
    月6 日採尿時起回溯26小時內某時，在桃園縣八德市○○街
    143 巷2 之3 號住處，以將第一級毒品海洛因置入注射針筒
    加水液化後施打之方式，施用海洛因1 次；另於95年7 月6
    日採尿時起回溯96小時內某時，在同上住處，以將第二級毒
    品甲基安非他命置入玻璃球內燒烤吸食之方式，施用甲基安
    非他命1 次之犯行，業經另案判決處刑確定，已如前述，本
    件被告丙○○所犯持有扣案之第一級毒品海洛因及持有扣案
    第二級毒品甲基安非他命之行為，既分別為其施用海洛因、
    甲基安非他命之高度行為所吸收，自為前開判決既判力所及
    ，揆諸首揭說明，自應為免訴之判決。
三、綜上，本件被告甲○○、被告丙○○上開犯罪行為，係屬前
    案確定判決之既判力範圍效力所及，原審因而諭知免訴，核
    無不合。檢察官上訴意旨仍認被告甲○○確為意圖販賣而持
    有第二級毒品，被告丙○○確有與被告戊○○共同販賣第一
    級、第二級毒品云云，為無理由，應予駁回。
陸、不受理部分：
一、有關被告戊○○諭知不受理判決部分：
  (一)公訴意旨略以：被告戊○○與被告乙○○（所涉持有第一級
    毒品部分，為有罪判決，如前所述，所涉販賣第二級毒品部
    分，為不受理判決，詳如後述）意圖營利，並基於共同販賣
    第一級毒品海洛因及第二級毒品甲基安非他命之概括犯意連
    絡，由被告戊○○及被告乙○○向姓名、年籍不詳綽號為「
    阿枝」之成年男子及其他不詳之人，販入數量不詳之第一級
    毒品海洛因及第二級毒品安非他命後，自94年8月上旬起，
    由被告丙○○及姓名、年籍不詳綽號為「阿興」之成年男子
    分別在桃園縣中壢市○○○街1號前及桃園市、八德市等不
    詳之地點，以海洛因每1/4錢60,000 元至65,000元或每仟元
    0.1公克至0.2公克不等數量；安非他命則以1,000元或2,000
    元0.1公克至0.2公克不等數量之代價售予姓名年籍不詳綽號
    為「吉仔」、「小安」、「澳豬」、「阿傑」、「阿凱」及
    其他不詳之人。嗣於95年7月5日晚上8時30分許，在前揭「
    蘇活汽車旅館」202號房、211號房內，及於95年8月3日下午
    1時10分許，在桃園縣中壢市○○○街1號8樓，為警查獲，
    分別當場扣得海洛因殘渣袋3只、甲基安非他命1小包（驗餘
    淨重0.4388公克）、夾鏈袋1包、安非他吸食器1組、海洛因
    1小包（淨重0.96公克，空包裝重0.23公克）及海洛因7包（
    合計淨重8.18公克，純度41.86%，純質淨重3.42公克，空包
    裝總重5.67公克）、甲基安非他命4包（其中黃色顆粒1包驗
    餘淨重16.5727公克，另白色顆粒4包驗餘淨重12.5016公克
    ）、電子磅秤2個、安非他命吸食器2組及分裝空袋1大包。
    。因認被告戊○○涉犯毒品危害防制條例第4條第1項販賣第
    一級毒品、同條例第4條第2項販賣第二級毒品罪嫌云云。
  (二)公訴意旨認被告戊○○涉犯毒品危害防制條例第4 條第1 項
    販賣第一級毒品、同條例第4 條第2 項販賣第二級毒品罪嫌
    ，係以：扣案之海洛因殘渣袋3 只、甲基安非他命1 小包（
    驗餘淨重0.4388公克）、夾鏈袋1 包、甲基安非他命吸食器
    1 組、海洛因1 小包（淨重0.96公克，空包裝重0.23公克）
    及海洛因7 包（合計淨重8.18公克，純度41.86%，純質淨重
    3.42公克，空包裝總重5.67公克）、甲基安非他命4 包（其
    中黃色顆粒1 包驗餘淨重16.5727 公克，另白色顆粒4 包驗
    餘淨重12.5016 公克）、電子磅秤2 個、安非他命吸食器2
    組及分裝空袋1 大包、法務部調查局鑑定書、憲兵司令部刑
    事鑑識中心鑑定書、證人丙○○之證詞、通訊監察譯文為其
    主要論據。
  (三)訊據被告堅詞否認有何販賣第一級毒品、販賣第二級毒品之
    犯行，並辯稱略以：伊不知道扣案之海洛因殘渣袋3 只、甲
    基安非他命1 小包（驗餘淨重0.4388公克）、夾鏈袋1 包、
    甲基安非他命吸食器1 組、海洛因1 小包（淨重0.96公克，
    空包裝重0.23公克）等物係何人所有，扣案奶瓶形式安非他
    命吸食器一組是伊的，飲料形狀的安非他命吸食器是朱傳銘
    的，海洛因7 包、甲基安非他命4 包是伊跟朱傳銘（被訴販
    賣第一、二級毒品、意圖販賣而持有第一、二級毒品部分業
    經臺灣桃園地方法院檢察署檢察官95年度偵字第14685 號、
    第16736 號不起訴在案）買的，都是一人一半，銀色的電子
    磅秤一台是伊的，藍色的電子磅秤是朱傳銘的，電子磅秤是
    買回來壞掉要修理，因為伊怕會吸食海洛因、甲基安非他命
    過量，所以以它來秤重分成一小包、一小包，其餘的毒品、
    注射針筒都不是伊的，小皮包有一個是伊的，是長方形、淺
    黃色的，就是95年度偵字第16736 號卷第42頁照片的那個皮
    包，分裝袋是伊之前買的等語。
  (四)按犯罪事實應依證據認定之，無證據不得認定其犯罪事實；
    又不能證明被告犯罪者，應諭知無罪之判決，刑事訴訟法第
    15 4條第2 項、第301 條第1 項分別定有明文。再認定被告
    有罪之事實，應憑證據，如未能發現相當之證據，或證據不
    足以證明，自不能以推測或擬制之方法，以為裁判之基礎；
    且認定事實所憑之證據，其為訴訟上之證明，須達於通常一
    般人均不致有懷疑，而得確信其為事實之程度者，始得據為
    有罪之認定，倘其證明尚未達到此一程度而有合理之懷疑存
    在時，尚難為有罪之認定基礎；另苟積極證據不足以為不利
    於被告事實之認定，即應為有利於被告之認定，更不必有何
    有利之證據（30年上字第816 號、40年台上字第86號、76年
    台上字第4986號判例參照）。再刑事訴訟法第161 條第1 項
    規定：檢察官就被告犯罪事實，應負舉證責任，並指出證明
    之方法。因此，檢察官對於起訴之犯罪事實，應負提出證據
    及說服之實質舉證責任。倘其所提出之證據，不足為被告有
    罪之積極證明，或其指出證明之方法，無從說服法院以形成
    被告有罪之心證，基於無罪推定之原則，自應為被告無罪判
    決之諭知，最高法院著有92年度台上字第128 號判例可資參
    照。經查：
  (1)查被告戊○○於原審審理時固否認持有扣案之海洛因殘渣袋
    3 只、甲基安非他命1 小包（驗餘淨重0.4388公克）、夾鏈
    袋1 包、甲基安非他命吸食器1 組、海洛因1 小包（淨重
    0.96公克，空包裝重0.23公克）等物，惟查，被告丙○○於
    警詢中供稱伊開車至「蘇活汽車旅館」202 號房，後經戊○○通知而至「蘇活汽車旅館」211 號房，並與乙○○一起於
    「蘇活汽車旅館」211 號房為警查獲，並有桃園縣政府警察
    局搜索扣押筆錄、扣押物品目錄表附卷可佐（詳95年度偵字
    第14685 號偵查卷第66頁至第73頁），而扣案之海洛因殘渣
    袋3 只，確含有第一級毒品海洛因成分，有法務部調查局97
    年3 月12日調科壹字第09700097630 號鑑定通知書（附原審
    96年度訴字第1595號卷第267 頁）附卷可佐，扣案甲基安非
    他命1 小包（驗餘淨重0.4388公克），確含有第二級毒品甲
    基安非他命，此有憲兵司令部刑事鑑識中心96年8 月2 日安
    鑑字第0960001247號鑑定書在卷為憑（詳原審96年度審訴字
    第31號卷第108 頁），扣案海洛因1 小包（淨重0.96公克，
    空包裝重0.23公克），確含有第一級毒品海洛因成分，有法
    務部調查局96年8 月8 日調科壹字第080011568 號鑑定通知
    書（附95年度偵字第14685 號卷第248 頁）附卷可佐，足知
    被告丙○○與被告戊○○、乙○○共同持有扣案之海洛因殘
    渣袋3 只、甲基安非他命1 小包（驗餘淨重0.4388公克）、
    夾鏈袋1 包、甲基安非他命吸食器1 組、海洛因1 小包（淨
    重0.96公克，空包裝重0.23公克）等物之事實應堪認定。
  (2)另被告戊○○於警詢及原審審理時坦承持有海洛因7 包（合
    計淨重8.18公克，純度41.86%，純質淨重3.42公克，空包裝
    總重5.67公克）、甲基安非他命4 包（其中黃色顆粒1 包驗
    餘淨重16.5727 公克，另白色顆粒4 包驗餘淨重12.5016 公
    克），係伊與朱傳銘的，都是一人一半，而扣案之海洛因7
    包（合計淨重8.18公克，純度41.86%，純質淨重3.42公克，
    空包裝總重5.67公克），確含有第一級毒品海洛因成分，有
    法務部調查局95年8 月28日調科壹字第09523005850 號鑑定
    通知書（附原審96年度訴字第1595號卷第259 頁）附卷可佐
    ，扣案甲基安非他命4 包（其中黃色顆粒1 包驗餘淨重16.5
    727 公克，另白色顆粒4 包驗餘淨重12.5016 公克），確含
    有第二級毒品甲基安非他命，此有憲兵司令部刑事鑑識中心
    97 年2月25日憲直刑鑑字第0970000259號鑑定書在卷為憑（
    詳原審96年度訴字第1595號卷第261 頁），足知被告戊○○
    與朱傳銘共同持有扣案之海洛因7 包（合計淨重8.18公克，
    純度41.86%，純質淨重3.42公克，空包裝總重5.67公克）、
    甲基安非他命4 包（其中黃色顆粒1 包驗餘淨重16.5727 公
    克，另白色顆粒4 包驗餘淨重12.5016 克）等物之事實應堪
    認定。
  (3)又被告戊○○前曾於95年間因施用第一、二級毒品案件，經
    原審依聲請於95年7 月24日以95年毒聲字第1050號裁定送觀
    察、勒戒後，又依聲請於96年3 月1 日以96年毒聲字第219
    號裁定令入戒治處所施以強制戒治，於97年1 月29日停止其
    處分出監，並經臺灣桃園地方法院檢察署檢察官於97年2 月
    15日以97年戒毒偵字第54號為不起訴處分確定，此有臺灣高
    等法院被告前案紀錄表1 份在卷可按，由是可知，被告戊○○辯稱扣案之海洛因、甲基安非他命係供己施用等語，尚足
    採信。況本件被告戊○○被查獲之海洛因殘渣袋3 只、甲基
    安非他命1 小包（驗餘淨重0.4388公克）、海洛因1 小包（
    淨重0.96公克，空包裝重0.23公克）及海洛因7 包（合計淨
    重8.18公克，純度41.86%，純質淨重3.42公克，空包裝總重
    5.67公克）、甲基安非他命4 包（其中黃色顆粒1 包驗餘淨
    重16.5727 公克，另白色顆粒4 包驗餘淨重12.5016 公克）
    ，數量非鉅，亦難因扣案之上開海洛因、甲基安非他命之數
    量，即遽予推斷上開海洛因、甲基安非他命係被告基於販賣
    之意圖而販入或持有。綜上所述，被告戊○○辯稱扣案之海
    洛因、甲基安非他命係供己施用，其未販賣海洛因、甲基安
    非他命予他人等情，尚非全然不可採信。
  (4)證人丙○○雖於警詢、偵訊證述略以：伊有幫被告戊○○、
    乙○○販賣海洛因、甲基安非他命云云，惟於原審審理時證
    稱：伊於警詢、偵訊所述，係因希望交保，所述均不實在等
    語。準此以觀，證人丙○○前後供述伊是否有幫戊○○、乙○○販賣海洛因、甲基安非他命等情前後反覆不一，是否可
    採，已非無疑義，復查無其他補強證據，自不能僅憑證人丙○○前開前後不一之供述，遽為不利被告有販賣第一級毒品
    海洛因及第二級毒品甲基安非他命之認定。況且，持有毒品
    之原因有以下數端，或為販賣而持有、或為運輸而持有、或
    為供己施用而持有、或係單純持有等，不一而足。是徒憑被
    告持有海洛因、甲基安非他命之客觀事實，尚不足遽認被告
    係為販賣該毒品而持有，仍須依憑其他積極及嚴格證據認定
    之。此外，雖扣案海洛因毒品經法務部調查局鑑定結果認含
    有海洛因成分，而足認定被告所持有者確為海洛因毒品，扣
    案甲基安非他命毒品經憲兵司令部刑事鑑識中心鑑定結果認
    含有甲基安非他命成分，而足認定被告所持有者確為甲基安
    非他命毒品，然上開鑑定結果尚不足直接推論被告係基於販
    賣而持有扣案海洛因、甲基安非他命。而通訊監察譯文亦無
    從證明檢察官起訴書所載：被告戊○○及被告乙○○向姓名
    、年籍不詳綽號為「阿枝」之成年男子及其他不詳之人，販
    入數量不詳之第一級毒品海洛因及第二級毒品安非他命後，
    自94年8月上旬起，由被告丙○○及姓名、年籍不詳綽號為
    「阿興」之成年男子分別在桃園縣中壢市○○○街1號前及
    桃園市、八德市等不詳之地點，以海洛因每1/4錢60,000元
    至65,000元或每仟元0.1公克至0.2公克不等數量；安非他命
    則以1,000元或2,000元0.1公克至0.2公克不等數量之代價售
    予姓名年籍不詳綽號為「吉仔」、「小安」、「澳豬」、「
    阿傑」、「阿凱」及其他不詳之人之事實，從而，通訊監察
    譯文之內容固屬可疑，然涵義不清而無可考，尚不得僅以上
    開通訊監察譯文有該等通話內容，遽而推論被告販賣海洛因
    、甲基安非他命。
  (5)本件檢察官未提出適合於證明被告戊○○確有販賣第一級毒
    品海洛因及第二級毒品甲基安非他命之犯罪事實之積極證據
    ，並闡明其證據方法與待證事實之關係；本院對於卷內訴訟
    資料，逐一剖析，參互審酌，仍無從獲得有罪之心證，本件
    被告戊○○所犯僅止於非法持有第一級毒品罪及非法持有第
    二級毒品罪，公訴意旨認被告戊○○涉犯販賣第一級毒品海
    洛因罪及販賣第二級毒品甲基安非他命罪，尚有未洽。
  (五)末按起訴之程序違背規定者，應諭知不受理之判決，刑事訴
    訟法第303 條第1 款定有明文。查被告因本案於95年7 月5
    日晚上8 時30分許，在前揭「蘇活汽車旅館」202 號房、21
    1 號房內，及於95年8 月3 日下午1 時10分許，在桃園縣中
    壢市○○○街1 號8 樓，為警查獲，分別當場扣得海洛因殘
    渣袋3 只、甲基安非他命1 小包（驗餘淨重0.4388公克）、
    海洛因1 小包（淨重0.96公克，空包裝重0.23公克）及海洛
    因7 包（合計淨重8.18公克，純度41.86%，純質淨重3.42公
    克，空包裝總重5.67公克）、甲基安非他命4 包（其中黃色
    顆粒1 包驗餘淨重16.5727 公克，另白色顆粒4 包驗餘淨重
    12.5016 公克），然無法證明被告持有前開海洛因、甲基安
    非他命構成公訴人所指之販賣第一級毒品海洛因罪及販賣第
    二級毒品甲基安非他命犯行，僅能認定被告持有海洛因、甲
    基安非他命之犯行，如前所述，而被告復於警詢及原審審理
    時供述：本案查扣之海洛因、甲基安非他命係供伊施用等語
    。參諸被告前曾於95年間因施用第一、二級毒品案件，經本
    院依聲請於95年7 月24日以95年毒聲字第1050號裁定送觀察
    、勒戒後，又依聲請於96年3 月1 日以96年毒聲字第219 號
    裁定令入戒治處所施以強制戒治，於97年1 月29日停止其處
    分出監，並經臺灣桃園地方法院檢察署檢察官於97年2 月15
    日以97年戒毒偵字第54號為不起訴處分確定，此有臺灣高等
    法院被告前案紀錄表1 份在卷可按，足見被告確有施用海洛
    因、甲基安非他命之犯行，被告供述扣案海洛因、甲基安非
    他命係供其施用一節尚屬可採。則被告因施用而持有本案第
    一級毒品海洛因及第二級毒品甲基安非他命之犯行，係其上
    開施用第一級毒品海洛因及第二級毒品甲基安非他命之低度
    行為，應為被告施用第一級毒品海洛因及第二級毒品甲基安
    非他命犯行所吸收而不另論罪，二者具有吸收之實質上一罪
    關係，該持有海洛因、甲基安非他命部分依法應為不起訴處
    分，不得另行提起公訴，檢察官不察，將被告持有第一級毒
    品海洛因及第二級毒品甲基安非他命另行提起本件公訴，此
    部分起訴程序自有未洽，揆諸前開法條規定，應為不受理之
    判決。
二、有關被告乙○○諭知不受理判決部分：
  (一)公訴意旨略以：被告乙○○與被告戊○○（所涉持有第二級
    毒品部分，應為不受理判決，如前所述）意圖營利，並基於
    共同販賣第二級毒品甲基安非他命之概括犯意連絡，由被告
    乙○○與被告戊○○向姓名、年籍不詳綽號為「阿枝」之成
    年男子及其他不詳之人，販入數量不詳之第二級毒品甲基安
    非他命後，自94年8月上旬起，由被告丙○○及姓名、年籍
    不詳綽號為「阿興」之成年男子分別在桃園縣中壢市○○○
    街1號前及桃園市、八德市等不詳之地點，以甲基安非他命
    1,000元或2,000元0.1公克至0.2公克不等數量之代價售予姓
    名年籍不詳綽號為「吉仔」、「小安」、「澳豬」、「阿傑
    」、「阿凱」及其他不詳之人。嗣於95年7月5日晚上8時30
    分許，在前揭「蘇活汽車旅館」202號房、211號房內為警查
    獲，當場扣得甲基安非他命1小包（驗餘淨重0.4388公克）
    、夾鏈袋1包、甲基安非他吸食器1組。因認被告乙○○涉犯
    毒品危害防制條例第4條第2項販賣第二級毒品罪嫌云云。
  (二)公訴意旨認被告乙○○涉犯毒品危害防制條例第4 條第2 項
    販賣第二級毒品罪嫌，係以：扣案之甲基安非他命1 小包（
    驗餘淨重0.4388公克）、夾鏈袋1 包、甲基安非他命吸食器
    1 組、憲兵司令部刑事鑑識中心鑑定書、證人丙○○之證詞
    、通訊監察譯文為其主要論據。
  (三)訊據被告堅詞否認有何販賣第二級毒品之犯行，並辯稱略以
    ：伊不知道扣案之甲基安非他命1 小包（驗餘淨重0.4388公
    克）、夾鏈袋1 包、甲基安非他命吸食器1 組等物係何人所
    有等語。
  (四)按犯罪事實應依證據認定之，無證據不得認定其犯罪事實；
    又不能證明被告犯罪者，應諭知無罪之判決，刑事訴訟法第
    15 4條第2 項、第301 條第1 項分別定有明文。再認定被告
    有罪之事實，應憑證據，如未能發現相當之證據，或證據不
    足以證明，自不能以推測或擬制之方法，以為裁判之基礎；
    且認定事實所憑之證據，其為訴訟上之證明，須達於通常一
    般人均不致有懷疑，而得確信其為事實之程度者，始得據為
    有罪之認定，倘其證明尚未達到此一程度而有合理之懷疑存
    在時，尚難為有罪之認定基礎；另苟積極證據不足以為不利
    於被告事實之認定，即應為有利於被告之認定，更不必有何
    有利之證據（30年上字第816 號、40年台上字第86號、76年
    台上字第4986號判例參照）。再刑事訴訟法第161 條第1 項
    規定：檢察官就被告犯罪事實，應負舉證責任，並指出證明
    之方法。因此，檢察官對於起訴之犯罪事實，應負提出證據
    及說服之實質舉證責任。倘其所提出之證據，不足為被告有
    罪之積極證明，或其指出證明之方法，無從說服法院以形成
    被告有罪之心證，基於無罪推定之原則，自應為被告無罪判
    決之諭知，最高法院著有92年度台上字第128 號判例可資參
    照。經查：
  (1)查被告乙○○於原審審理時固否認持有扣案之甲基安非他命
    1 小包（驗餘淨重0.4388公克）、夾鏈袋1 包、甲基安非他
    命吸食器1 組等物，惟查，被告丙○○於警詢中供稱伊開車
    至「蘇活汽車旅館」202 號房，後經戊○○通知而至「蘇活
    汽車旅館」211 號房，並與乙○○一起於「蘇活汽車旅館」
    211 號房為警查獲，並有桃園縣政府警察局搜索扣押筆錄、
    扣押物品目錄表附卷可佐（詳95年度偵字第14685 號偵查卷
    第66頁至第73頁），且被告乙○○於原審審理時供稱略以：
    伊與丙○○、戊○○於當天賭博時有一起於「蘇活汽車旅館
    」202 號房施用甲基安非他命等語（詳原審96年度訴字第15
    95號卷97年6 月11日審判筆錄第5 頁），嗣被告乙○○為警
    查獲，採尿送驗結果確呈甲基安非他命反應，有台灣檢驗科
    技股份有限公司濫用藥物尿液檢驗報告可稽（詳95年度偵字
    第14685 號卷第225 頁），而扣案之甲基安非他命1 小包（
    驗餘淨重0.4388公克），確含有第二級毒品甲基安非他命，
    此有憲兵司令部刑事鑑識中心96年8 月2 日安鑑字第096000
    1247號鑑定書在卷為憑（詳原審96年度審訴字第31號卷第
    108 頁），足知被告乙○○與被告丙○○、戊○○共同持有
    扣案之甲基安非他命1 小包（驗餘淨重0.4388公克）、夾鏈
    袋1 包、甲基安非他命吸食器1 組等物之事實應堪認定。
  (2)又本件被告乙○○被查獲之甲基安非他命1 小包（驗餘淨重
    0.4388公克）數量非鉅，亦難因扣案之上開甲基安非他命之
    數量，即遽予推斷上開甲基安非他命係被告基於販賣之意圖
    而販入或持有。
  (3)證人丙○○雖於警詢、偵訊證述略以：伊有幫被告戊○○、
    乙○○販賣甲基安非他命云云，惟於原審審理時證稱：伊於
    警詢、偵訊所述，係因希望交保，所述均不實在等語。準此
    以觀，證人丙○○前後供述伊是否有幫戊○○、乙○○販賣
    甲基安非他命等情前後反覆不一，是否可採，已非無疑義，
    復查無其他補強證據，自不能僅憑證人丙○○前開前後不一
    之供述，遽為不利被告有販賣第二級毒品甲基安非他命之認
    定。況且，持有毒品之原因有以下數端，或為販賣而持有、
    或為運輸而持有、或為供己施用而持有、或係單純持有等，
    不一而足。是徒憑被告持有甲基安非他命之客觀事實，尚不
    足遽認被告係為販賣該毒品而持有，仍須依憑其他積極及嚴
    格證據認定之。此外，雖扣甲基安非他命毒品經憲兵司令部
    刑事鑑識中心鑑定結果認含有甲基安非他命成分，而足認定
    被告所持有者確為甲基安非他命毒品，然上開鑑定結果尚不
    足直接推論被告係基於販賣而持有扣案甲基安非他命。而通
    訊監察譯文亦無從證明檢察官起訴書所載：被告戊○○及被
    告乙○○向姓名、年籍不詳綽號為「阿枝」之成年男子及其
    他不詳之人，販入數量不詳之第一級毒品海洛因及第二級毒
    品安非他命後，自94年8 月上旬起，由被告丙○○及姓名、
    年籍不詳綽號為「阿興」之成年男子分別在桃園縣中壢市○○○街1 號前及桃園市、八德市等不詳之地點，以安非他命
    1,000 元或2,000 元0.1 公克至0.2 公克不等數量之代價售
    予姓名年籍不詳綽號為「吉仔」、「小安」、「澳豬」、「
    阿傑」、「阿凱」及其他不詳之人之事實，從而，通訊監察
    譯文之內容固屬可疑，然涵義不清而無可考，尚不得僅以上
    開通訊監察譯文有該等通話內容，遽而推論被告販賣甲基安
    非他命。
  (4)本件檢察官未提出適合於證明被告乙○○確有販賣第二級毒
    品甲基安非他命之犯罪事實之積極證據，並闡明其證據方法
    與待證事實之關係；本院對於卷內訴訟資料，逐一剖析，參
    互審酌，仍無從獲得有罪之心證，本件被告乙○○所犯僅止
    於非法持有第二級毒品罪，公訴意旨認被告乙○○涉犯販賣
    第二級毒品甲基安非他命罪，尚有未洽。
  (五)末按起訴之程序違背規定者，應諭知不受理之判決，刑事訴
    訟法第303 條第1 款定有明文。查被告因本案於95年7 月5
    日晚上8 時30分許，在前揭「蘇活汽車旅館」202 號房、21
    1 號房內為警查獲，當場扣得甲基安非他命1 小包（驗餘淨
    重0.4388公克），然無法證明被告持有前開甲基安非他命構
    成公訴人所指之販賣第二級毒品甲基安非他命犯行，僅能認
    定被告持有甲基安非他命之犯行，如前所述。參諸被告前曾
    於95年間因施用第二級毒品案件，經原審依聲請於95年8 月
    21日以95年毒聲字第1213號裁定送觀察、勒戒後，於95年10
    月11日因觀察、勒戒入桃園看守所附設勒戒所，於95年12月
    1 日因無繼續施用傾向出所，並經臺灣桃園地方法院檢察署
    檢察官於95年12月4 日以95年毒偵字第1688號、第3498號為
    不起訴處分確定，此有臺灣高等法院被告前案紀錄表、95年
    毒聲字第1213號裁定、95年毒偵字第1688號、第3498號不起
    訴處分書各1 份在卷可按，足見被告確有施用甲基安非他命
    之犯行，則扣案甲基安非他命係供其施用一節應堪認定。則
    被告因施用而持有本案第二級毒品甲基安非他命之犯行，係
    其上開施用第二級毒品甲基安非他命之低度行為，應為被告
    施用第二級毒品甲基安非他命犯行所吸收而不另論罪，二者
    具有吸收之實質上一罪關係，該持有甲基安非他命部分依法
    應為不起訴處分，不得另行提起公訴，檢察官不察，將被告
    持有第二級毒品甲基安非他命另行提起本件公訴，此部分起
    訴程序自有未洽，揆諸前開法條規定，應為不受理之判決。
三、綜上，原審就被告戊○○、被告乙○○上開部分，諭知不受
    理之判決，核無不合。檢察官上訴意旨仍認被告戊○○與被
    告丙○○販賣毒品犯行明確云云，為無理由，應予駁回。
柒、被告甲○○經合法傳喚，無正當理由不到庭，爰不待其陳述
    ，逕行判決。
據上論斷，應依刑事訴訟法第368條、第371條，判決如主文。
本案經檢察官沈世箴到庭執行職務。
中    華    民    國    97    年    10    月    31    日
                  刑事第八庭審判長法  官  鄭文肅
                                  法  官  楊貴志
                                  法  官  蔡光治
以上正本證明與原本無異。
如不服本判決，應於收受送達後十日內向本院提出上訴書狀，其
未敘述上訴之理由者並得於提起上訴後十日內向本院補提理由書
（均須按他造當事人之人數附繕本）。
                                  書記官  陳韋杉
中    華    民    國    97    年    10    月    31    日
附錄：本案論罪科刑法條全文
毒品危害防制條例第11條
持有第一級毒品者，處 3 年以下有期徒刑、拘役或新臺幣 5 萬
元以下罰金。
持有第二級毒品者，處 2 年以下有期徒刑、拘役或新臺幣 3 萬
元以下罰金。
持有專供製造或施用第一、二級毒品之器具者，處 1 年以下有期
徒刑、拘役或新臺幣 1 萬元以下罰金。
持有毒品達一定數量者，加重其刑至二分之一，其標準由行政院
定之。
毒品危害防制條例第18條第1項規定：
查獲之第一、二級毒品及專供製造或施用第一、二級毒品之器具
，不問屬於犯人與否，均沒收銷燬之；查獲之第三、四級毒品及
製造或施用毒品之器具，無正當理由而擅自持有者，均沒入銷燬
之。但合於醫藥、研究或訓練之用者，得不予銷燬。


司法院資訊處製作；財團法人民間司法改革基金會備份。
